最高法院刑事判決　　　　　　　　　　111年度台上字第158號
上　訴　人　
即　自訴人　媚登峰健康事業股份有限公司

代　表　人　莊雅清
自訴代理人　楊晉佳律師
　　　　　　蟻安哲律師
被　　　告　郭淑萍




上列上訴人因被告偽造文書等罪案件，不服臺灣高等法院臺中分
院中華民國110年7月28日第二審判決（110年度上訴字第818號，
自訴案號：臺灣臺中地方法院109 年度自字第14號），提起上訴
，本院判決如下：
    主  文
上訴駁回。
    理  由     
甲、得上訴（即被訴行使偽造私文書罪）部分
壹、無罪部分：
一、按刑事妥速審判法（下稱速審法）第9條第1項規定，除同法
    第8 條情形外，第二審法院維持第一審所為無罪判決，提起
    上訴之理由，以該判決所適用之法令牴觸憲法、判決違背司
    法院解釋或違背判例者為限；同條第2 項並明定：刑事訴訟
    法第377條至第379條、第393條第1款規定，於前項案件之審
    理，不適用之。此規定係專就第二審法院維持第一審諭知被
    告無罪判決之案件，提起第三審上訴理由的嚴格限制，即學
    理上所稱「不對稱上訴」。又速審法既無排除自訴案件，其
    限制上訴的對象不僅公訴案件的檢察官，亦包括自訴案件之
    自訴人在內。從而，檢察官或自訴人就此類案件提起之第三
    審上訴，自應在上訴理由內，具體敘明原判決究竟如何具備
    速審法第9條第1項各款所列事項，係屬法定要件。如上訴理
    由書狀並未依據卷內資料，具體指摘原判決如何具備速審法
    第9條第1項各款所定事由，即與法律規定得為第三審上訴之
    理由，不相適合，因認其上訴為違背法律上之程式，應予駁
    回。
二、原判決以自訴意旨略稱：被告郭淑萍自民國91年12月10日起
    任職於自訴人媚登峰健康事業股份有限公司旗下之美麗佳人
    公司擔任美容師，並自100 年7月5日起擔任自訴人中港分店
    之店經理，負責招攬顧客或會員、銷售產品及課程、核算產
    品與課程價格、綜理店務，而有配合自訴人整體行銷計畫，
    包括課程及商品定價、規格及抵充方式；並應依自訴人締約
    規定之流程，於自訴人建置之電腦系統自己或使其下屬鍵入
    契約編碼、登記顧客基本資料，並據實輸入系統預設之商品
    編號、名稱、單價、數量及實售總價，填載繳款方式與金額
    等欄位後，列印為紙本交由顧客確認並簽名，以締約店統一
    發票專用章用印，遵循上述正式締約流程以完成訂購契約之
    義務。被告竟基於偽造私文書、行使偽造私文書之犯意，未
    經自訴人同意及授權，於101至105年間未依正式締約程序，
    自行書寫偽造產品、課程、醫療點數明細表共計19張，交付
    顧客潘思穎收執，以取信於潘思穎而行使之，致生損害於自
    訴人管理銷售商品及課程服務之正確性。因認被告涉犯刑法
    第216條、第210條之行使偽造私文書罪嫌。惟經審理結果，
    認為不能證明被告有上開自訴意旨所指犯行，因而維持第一
    審諭知被告無罪之判決，而駁回自訴人此部分在第二審之上
    訴，已敘述其如何取捨證據暨何以無從形成被告有罪心證之
    理由。自訴人對於上開無罪部分提起第三審上訴，依前述規
    定及說明，其上訴自應受速審法第9條特別規定之限制。
三、自訴人上訴意旨略以：
（一）原判決就自訴人於原審及第一審均聲請傳喚證人潘思穎部
      分，未說明何以不調查之理由，遽諭知被告無罪，有應於
      審判期日調查之證據未予調查之違法。
（二）原判決未審酌自訴人所提出統計表關於轉出數量、金額，
      以及退款數量、金額等項目欄之說明，即認定自訴人未提
      供對於卷附自證2 所有商品、課程之說明；又未審酌自訴
      人已清楚說明被告擅自以自訴人名義開立之19張產品及課
      程明細表；復未查明被告未獲授權即自行開立產品與課程
      明細表並蓋用分公司章或統一發票章，逕為被告有利之認
      定，有理由不備之違法。
四、惟查：
    自訴人上訴意旨並未依據卷內資料具體指摘原判決究有如何
    「判決所適用之法令牴觸憲法」或「判決違背司法院解釋」
    ，而足以影響判決本旨而得構成撤銷之情形。至於其所引敘
    曾選編為判例之本院56年台上字第118 號判決，以及並未選
    編成本院判例的本院86年度台上字第3833號、101 年度台非
    字第165 號判決意旨，指摘原判決有應調查之證據未予調查
    之違法等語。惟各該判決或非判例，且均屬刑事訴訟法第37
    9 條第10款所定「依本法應於審判期日調查之證據而未予調
    查」之程序法律見解；至本院98年度台上字第3992號判決雖
    係刑法第210 條之實體法律見解，惟並非曾為判例，依上開
    說明，均非屬速審法第9 條第1項第3款之範圍。上訴意旨既
    未指明原判決究有何具備速審法第9條第1項各款所列事項，
    依據前述說明，自難謂符合上訴第三審之法定要件，其此部
    分之上訴為違背法律上之程式，應予駁回。
貳、不受理部分：
一、按刑事訴訟法第377 條規定，上訴於第三審法院，非以判決
    違背法令為理由，不得為之。是提起第三審上訴，應以原判
    決違背法令為理由，係屬法定要件。如果上訴理由書狀並未
    依據卷內訴訟資料，具體指摘原判決不適用何種法則或如何
    適用不當，或所指摘原判決違法情事，顯與法律規定得為第
    三審上訴理由之違法情形，不相適合時，均應認其上訴為違
    背法律上之程式，予以駁回。且第三審上訴書狀，應敘述上
    訴之理由，其未敘述者，得於提起上訴後20日內補提理由書
    於原審法院；未補提者，毋庸命其補提。已逾上述所定期間
    ，而於第三審法院未判決前仍未提出上訴理由書狀者，第三
    審法院應以判決駁回之。刑事訴訟法第382條第1 項、第395
    條後段定有明文。
二、綜觀上訴人所提出刑事上訴狀及上訴理由（二）狀，均僅就
    原判決關於維持第一審諭知無罪部分敘述理由，對於原判決
    關於維持第一審就同上被訴罪名為不受理之諭知部分，並未
    敘述上訴之理由，於本院未判決前仍未補提上訴理由書狀，
    依前述說明，此部分上訴自非合法，應予駁回。
乙、不得上訴（即被訴偽造印文、業務侵占及背信罪）部分
壹、無罪部分：
一、刑事訴訟法第376條第1項各款所規定之案件，經第二審判決
    者，除第二審法院係撤銷第一審法院所為無罪、免訴、不受
    理或管轄錯誤之判決，而諭知有罪之判決，被告或得為被告
    利益上訴之人得提起上訴外，其餘均不得上訴於第三審法院
    ，為該條項所明定。
二、原判決以自訴意旨略稱：被告係為自訴人處理與客戶間之銷
    售事務、從事業務之人，竟基於為自己不法利益、損害自訴
    人之意圖，及背信、業務侵占之犯意，未經自訴人同意及授
    權，於101至105年間未依正式締約程序，偽以自訴人之名義
    ，銷售高價商品及課程進而向潘思穎收取如第一審卷附自證
    2 所示商品及課程點數價值之金額，卻未實際繳付自訴人，
    以變更持有為不法所有之意思，多次將該等金額侵占入己；
    並使自訴人在未收取相應對價之情況下提供服務，致自訴人
    受有未收取代價卻須提供服務之營業利益損害並增加營業成
    本，使自訴人受有新臺幣15,221,292元之損害，因認被告犯
    刑法第217條之偽造印文、第336條第2項之業務侵占、第342
    條之背信罪嫌。惟經審理結果，認為不能證明被告有上開自
    訴意旨所指犯行，因而維持第一審關於此部分諭知被告無罪
    之判決，而駁回自訴人此部分在第二審之上訴。此部分被訴
    罪嫌及所涉法條，核分屬刑事訴訟法第376條第1項第1、3、
    5 款所列之案件，且經第一審及原審均為無罪之諭知。依上
    述說明，自不得上訴於第三審法院，上訴人猶就此部分提起
    上訴，其上訴不合法，應予駁回。
貳、不受理部分：
    原判決關於維持第一審就同上被訴罪名為不受理之諭知部分
    ，核屬刑事訴訟法第376條第1 項第1、3、5款所列之案件，
    且經第一審及原審均為不受理之諭知，依上述說明，不得上
    訴於第三審法院。上訴人仍就此部分提起上訴，其上訴不合
    法，亦應駁回。
據上論結，應依刑事訴訟法第395條，判決如主文。
中    華    民    國   111    年    3     月    24    日
                  刑事第七庭審判長法  官  李  錦  樑  
                                  法  官  蔡  彩  貞  
                                  法  官  吳  淑  惠  
                                  法  官  吳  冠  霆  
                                  法  官  錢  建  榮  
本件正本證明與原本無異
                                  書記官
中    華    民    國   111    年    3     月    29    日